【裁判字號】    88,自,353
【裁判日期】    890529
【裁判案由】    侵占等
【裁判全文】
臺灣士林地方法院刑事判決                          八十八年度自字第三五三號
    自  訴  人  好好小客車租賃有限公司
    代  表  人  乙○○
    自訴代理人  丙○○
    被      告  甲○○
右列被告因侵占案件，經自訴人提起自訴，本院判決如左：
    主  文
甲○○無罪。
    理  由
一自訴意旨略以：被告甲○○於民國八十八年十一月六日晚間七時三十分許，在臺北
  市○○路○段一二四號一樓，向好好小客車租賃有限公司承租車牌號碼ＢＢ─一七
  六六號自用小客車一輛，約定租用二日，每日租金新臺幣（以下同）三千元，二日
  後復續租一個月，詎被告租期屆滿後，竟意圖為自己不法所有，易持有為所有，將
  該車侵占入己而不予還車，且未繳付租金，因認被告涉犯刑法第三百三十五條第一
  項之侵占罪。
二訊據被告堅決否認有何侵占之犯行，辯稱：伊因無照駕駛，車牌遭警方吊扣，八十
  八年十一月八日租期屆至時，伊將該車返還自訴人，自訴人見車牌遭吊扣，不願收
  受車輛，伊不得已續租一個月，嗣徵詢律師意見後，伊將該車停泊於自訴人公司門
  口，並以電話通知已返還，茲業與自訴人達成和解等語。
三自訴人認被告涉犯侵占罪，無非係以汽車租賃約定書、被告之駕駛執照影本各一件
  為主要論據。
三按犯罪事實應依證據認定之，無證據不得推定其犯罪事實，又不能證明被告犯罪者
  ，應諭知無罪之判決，刑事訴訟法第一百五十四條、第三百零一條第一項分別定有
  明文。又侵占罪之主觀要件，須持有人變易其原來之持有意思而為不法所有之意思
  ，始能成立，如僅將持有物延不交還或有其他原因致一時未能交還，既缺乏主觀要
  件，即難遽以該罪相繩（最高法院六十八年臺上字第三一四六號判例參照）。經查
  ，被告確曾於八十八年十一月八日，將該車開回予自訴人，惟自訴人見車牌不見，
  要求被告取回，被告便續租一個月，嗣後被告將該車停泊於公司門口，遭拖吊車拖
  吊，迄八十九年二、三月間拖吊場始通知自訴人領回車輛等情，業據自訴代理人丙
  ○○到庭陳述無訛（參見本院八十九年五月十六日訊問筆錄）。倘被告確有侵占之
  意，何需主動前往還車？被告因該車車牌遭吊扣，經自訴人要求取回而一時未能交
  還車輛，難謂被告未依約將車交還自訴人，即有變易持有為不法所有之意思，尚難
  認有侵占之故意或犯行。況被告茲已與自訴人達成和解，益見被告主觀上應無不法
  所有意圖。其縱因未依約按時交還該車予自訴人並繳付租金，亦僅屬民事債務不履
  行，揆諸前揭判例意旨，被告無變易持有為不法所有之主觀意思，即與侵占罪之構
  成要件不符。此外復查無其他積極證據足認被告有侵占之犯行，既不能證明被告犯
  罪，即應為無罪之諭知。
據上論斷，應依刑事訴訟法第三百四十三條、第三百零一條第一項，判決如主文。
中      華      民      國      八十九      年    五    月    二十九    日
                                臺灣士林地方法院刑事第四庭
                                        法  官  陳  玉  曆
右正本證明與原本無異。
如不服本判決，應於判決送達後十日內，向本院提出上訴狀。
                                        書記官  陳  鳳  嬌
中      華      民      國      八十九      年    五    月    三十一    日


司法院資訊處製作；財團法人民間司法改革基金會備份。
